【裁判字號】    97,聲,463
【裁判日期】    971230
【裁判案由】    訴訟救助
【裁判全文】
臺灣高等法院民事裁定          97年度聲字第463號
    聲請人  甲○○
上列聲請人因與相對人中國國民黨等間訴訟救助抗告事件，聲請
訴訟救助，本院裁定如下：
    主  文
聲請駁回。
聲請費用新臺幣壹仟元由聲請人負擔。
    理  由
一、按「當事人無資力支出訴訟費用者，法院應依聲請，以裁定
    准予訴訟救助。但顯無勝訴之望者，不在此限」、「無資力
    支出訴訟費用之事由，應釋明之」，民事訴訟法第107條第1
    項及第109條第2項定有明文。又「所謂無資力係指窘於生活
    ，且缺乏經濟信用者而言」，最高法院43年台抗字第 152號
    判例意旨可供參照。「聲請訴訟救助，依民事訴訟法第一百
    零九條第二項、第二百八十四條之規定，應提出能即時調查
    之證據，以釋明請求救助之事由，是法院調查聲請人是否無
    資力支出訴訟費用，專就聲請人提出之證據為之，如聲請人
    並未提出證據，或依其提出之證據，未能信其無資力支出訴
    訟費用之主張為真實，即應將其聲請駁回，並無派員調查之
    必要」，最高法院26年滬抗字第34號判例意旨亦可參照。
二、本件聲請意旨略以：伊僅有19平方公尺畸零田地價值新台幣
    （下同）263,580元，動產10,000元，並負債13,000元，每
    月收入7,000元，已不足基本生活所需，實無資力支付訴訟
    費用，爰依民事訴訟法第107條第1、2項規定聲請訴訟救助
    云云。
三、經查，聲請人因與相對人中國國民黨等間確認之訴事件，聲
    請訴訟救助，經臺灣臺北地方法院民國97年9 月10日97年度
    救字第97號裁定駁回，聲請人就該裁定提起抗告，業經本院
    97年度抗字第2150號受理在案，其並就抗告費用聲請訴訟救
    助。惟聲請人既自承其有價值263,580元之田地、動產10,00
    0元及每月收入7,000元，足見聲請人並非全無資力之人。又
    聲請人所提出之郵政存簿儲金簿、財政部臺灣省北區國稅局
    財產歸屬資料清單、96年度綜合所得稅各類所得資料清單、
    中央健康保險局保險費繳款單及玉山牙醫診所診斷證明書（
    見本院卷第5-7頁），除能釋明其確具有前開財產所得外，
    亦僅能釋明其欠繳1,318元健保費及至97年9月4日郵局存簿
    內剩餘1,498元，惟存款金額本會因存領行為而常有變動，
    實難以某一時點之剩餘金額認定聲請人已屬無資力，是前開
    證據均不能釋明抗告人已有窘於生活且缺乏經濟信用之情，
    況本件抗告費用為1,000元，揆諸前述，實難謂依其提出之
    證據能信其無資力支出訴訟費用之主張為真實。從而，聲請
    人既無法釋明其確無資力支出訴訟費用，其聲請之訴訟救助
    即礙難准許，爰裁定如主文。
中    華    民    國    97    年    12    月    30    日
                    民事第十六庭
                        審判長法  官 劉靜嫻
                              法  官 呂淑玲
                              法  官 湯美玉
正本係照原本作成。
如不服本裁定，應於收受送達後10日內向本院提出抗告狀，並應
繳納抗告費新台幣１千元。
中    華    民    國    97    年    12    月    31    日
                              書記官 蕭進忠


司法院資訊處製作；財團法人民間司法改革基金會備份。
